臺灣桃園地方法院刑事判決　
                                    111年度審訴字第216號
公  訴  人  臺灣桃園地方檢察署檢察官
被      告  劉彥武



上列被告因違反廢棄物清理法案件，經檢察官提起公訴（110 年
度偵字第8639號），被告於準備程序中就被訴事實為有罪之陳述
，經告知簡式審判程序之旨，並聽取公訴人及被告之意見後，由
本院合議庭裁定由受命法官獨任進行簡式審判程序，判決如下：
    主      文
劉彥武犯廢棄物清理法第四十六條第四款前段之非法清理廢棄物
罪，處有期徒刑壹年壹月。
未扣案之犯罪所得新臺幣貳萬伍仟元沒收，於全部或一部不能沒
收或不宜執行沒收時，追徵其價額。
    事實及理由
一、本件犯罪事實及證據，除證據部分補充「被告劉彥武於本院
    準備程序及審理時之自白」外，餘均引用檢察官起訴書所載
    （詳如附件）。
二、論罪科刑：
  ㈠按廢棄物清理法第46條第3 款所稱「未經主管機關許可，提
    供土地回填、堆置廢棄物者」，依其文義以觀，固係以提供
    土地者為處罰對象，然該條款所欲規範者應在於未經主管機
    關許可，提供土地、回填堆置廢棄物之行為，而非側重於土
    地為何人所有、是否有權使用，亦不問提供土地係供自己或
    他人堆置廢棄物。是凡以自己所有之土地，或有權使用（如
    借用、租用等）、無權占用之他人土地，以供自己或他人堆
    置廢棄物之行為，均有上開條款之適用，非謂該條款僅規定
    處罰提供自己之土地供他人堆置廢棄物而言，否則任意提供
    非屬自己或無權使用之土地供自己或他人堆置廢棄物，造成
    污染，卻無法處罰，顯失衡平，當非該法為改善環境衛生，
    維護國民健康之立法目的（最高法院107 年度台上字第66號
    判決意旨參照）。經查，被告向不知情之案外人許文生承租
    土地，供己堆置建築廢棄物混合物之行為，揆諸前開判決意
    旨，核與廢棄物清理法第46條第3 款之構成要件無違。
　㈡次按廢棄物清理法第41條既規定：「從事廢棄物清除、處理
    業務者，應向直轄市、縣（市）主管機關或中央主管機關委
    託之機關申請核發公民營廢棄物清除處理機構許可文件後，
    始得受託清除、處理廢棄物業務。」，則同法第46條第4 款
    規定：「未依第41條第1 項規定領有廢棄物清除、處理許可
    文件，從事廢棄物貯存、清除、處理，或未依廢棄物清除、
    處理許可文件內容貯存、清除、處理廢棄物。」，並未限縮
    於公、民營廢棄物清除處理機構，依文義觀之，凡未領有許
    可證或核備文件而從事廢棄物貯存、清除、處理即該當之，
    從而事業機構固為處罰之對象，自然人亦在處罰之列；再從
    目的解釋而言，廢棄物清理法之立法目的，為有效清除、處
    理廢棄物，改善環境衛生，維護國民健康；而非屬公、民營
    廢棄物之清除、處理機構，未領得許可文件即從事廢棄物清
    除、處理，其對環境衛生危害不亞於公、民營廢棄物清除、
    處理機構，如該條款解釋上僅規範公、民營廢棄物清除、處
    理機構，未將包括個人之非公、民營廢棄物清除、處理機構
    列入適用範圍，顯無法落實立法目的（最高法院102 年度台
    上字第3579號、第3060號判決意旨參照）。故凡從事廢棄物
    清除、處理業務之法人或自然人，如未依該法第41條第1 項
    規定領有廢棄物清除、處理許可文件，而實際從事該當於廢
    棄物之貯存、清除、處理等行為者，即已構成該罪。　
　㈢核被告所為，係犯廢棄物清理法第46條第3 款之未經主管機
    關許可提供土地堆置廢棄物罪、同法第46條第4 款前段（公
    訴意旨漏載前段）之非法清理廢棄物罪。　
　㈣又廢棄物清理法第46條第3 款、第4 款規定所保護法益均為
    社會法益，皆係為有效貯存、清除廢棄物，改善環境衛生，
    維護國民健康而制定，則被告以一行為侵害同一法益而構成
    前開第3 款、第4 款前段所定犯罪，為想像競合犯，應依刑
    法第55條規定，從情節較重之廢棄物清理法第46條第4 款前
    段之罪處斷（最高法院106 年度台上字第1222、1739號判決
    意旨參照）。公訴意旨認應從廢棄物清理法第46條第3 款之
    未經主管機關許可提供土地堆置廢棄物罪，容有誤會，附此
    說明。　
　㈤爰審酌被告竟為一己私利，即非法從事廢棄物清理業務，損
    及政府藉嚴格審查、控管廢棄物清除處理業者以維護環境衛
    生、保障國民健康之行政管理機制，欠缺環保觀念，所為實
    有不該，惟念被告犯後坦承犯行之態度，兼衡其犯罪之動機
    、目的、手段、智識程度、現以開白牌車之生活狀況，量處
    如主文所示之刑。　
　㈥至原辯護意旨辯稱：之前被告在109 年7 月間在臉書社團招
    攬傾倒廢棄物，然先前本院以就被告該行為以111 年度審訴
    字第1147號論罪科刑，而本件被告之行為應屬前開犯罪之一
    部分，故審酌本件是否有無免訴判決之適用云云。按法院受
    理之違反廢棄物清理法前後二案，是否具有集合犯之關係，
    仍應依個案事證為判斷。倘前後案之犯罪時間相隔一段日期
    未部分重疊或密接，犯罪地點之清除、處理廢棄物之場所並
    不相同，自不能僅因行為人始終未依法領有廢棄物清除、處
    理許可文件，即認行為人前後所為之清除、處理廢棄物行為
    ，均係集合犯一罪（臺灣高等法院108 年度上訴字第2189號
    判決意旨參照）。經查，被告前分別於①109 年7 月間，由
    被告透過臉書某社團，以每車新臺幣（下同）6,000 元至8,
    000 元之價格，承攬貯存、清除、處理來源不明之廢棄物業
    務，後由同案被告張家華委請不知情之楊志弘、吳治銘向高
    中壢所經營之鴻成汽車租賃商行承租車牌號碼0000-00號、R
    AS-8079號租賃小貨車，再經同案被告張家華於109 年8 、9
     月間，分次駕駛上開車輛搭載被告至同案被告張家華名下
    之桃園市○○區○○段000 地號土地，將渠等所收受之廢棄物堆
    置、貯存在該處。②被告對外承攬業務，另由同案被告張家
    華委請不知情之吳治銘向鴻成汽車租賃商行承租車牌號碼00
    0-0000號租賃小貨車，後再由同案被告張家華於109 年9 月
    16日晚間，駕駛上開車輛搭載被告前往桃園市○○區○○路○○○○
    ○路○○○○段000地號），而於109 年9 月17日凌晨1 時許，一
    同將所收受之廢棄物棄置在該處（下稱前2 案），有本院11
    1 年度審訴字第1147號刑事判決可參。對照本案事實與前2 
    案事實，無論在犯罪時間、廢棄物之來源、犯罪的態樣及廢
    棄物之傾倒地點，均不相同。另告訴人於偵訊時證稱：我10
    9 年7 月23日通知被告要清空土地上的廢棄物歸還土地，我
    在通知被告後拍照，我給被告2、3個星期，被告都不來清理
    等語，嗣告訴人於109 年9 月14日提出告訴（見他自卷第3 
    至7 頁）。綜上所觀，被告前2 案與本案，犯罪時間、地點
    均不相同，依前開說明，足認本案與前2 案並無集合犯之一
    罪關係，併此敘明。
三、沒收部分：
    按「犯罪所得，屬於犯罪行為人者，沒收之。但有特別規定
    者，依其規定」、「前二項之沒收，於全部或一部不能沒收
    或不宜執行沒收時，追徵其價額」、「第1 項及第2 項之犯
    罪所得，包括違法行為所得、其變得之物或財產上利益及其
    孳息」、「犯罪所得已實際合法發還被害人者，不予宣告沒
    收或追徵」，刑法第38 條之1 第1 項、第3 至5 項定有明
    文。被告則係以每車獲利新臺幣（同下）5,000 元，從109 
    年7 月10日至同年7 月23日至少載運5 趟，亦據其於偵訊及
    本院準備程序時承明（見偵卷第93頁、本院卷第56頁），依
    據罪疑惟輕原則，認定被告不法所得為2 萬5,000 元（5,00
    0 元×5 次），該款項自屬犯罪所得並屬其所有，惟未扣案
    ，應依刑法第38條之1 第1 項前段、第3 項之規定，宣告沒
    收，於全部或一部不能沒收或不宜執行沒收時，追徵其價額
    。
據上論斷，應依刑事訴訟法第273 條之1 第1 項、第299 條第1
項前段、第310 條之2 、第454 條，判決如主文。
本案經檢察官董諭、吳亞芝到庭執行職務。
中    華    民    國   111    年    9     月    22    日
                       刑事審查庭  法  官  李佳穎
以上正本證明與原本無異。
如不服本判決應於收受判決後20日內向本院提出上訴書狀，並應
敘述具體理由。其未敘述上訴理由者，應於上訴期間屆滿後20日
內向本院補提理由書(均須按他造當事人之人數附繕本)「切勿逕
送上級法院」。
                                   書記官  蔡萱穎
中    華    民    國   111    年    9     月    22    日
附錄論罪科刑法條
廢棄物清理法第46條
有下列情形之一者，處1 年以上5 年以下有期徒刑，得併科新臺
幣1 千5 百萬元以下罰金：
一、任意棄置有害事業廢棄物。
二、事業負責人或相關人員未依本法規定之方式貯存、清除、處
    理或再利用廢棄物，致污染環境。
三、未經主管機關許可，提供土地回填、堆置廢棄物。
四、未依第41條第1 項規定領有廢棄物清除、處理許可文件，從
    事廢棄物貯存、清除、處理，或未依廢棄物清除、處理許可
    文件內容貯存、清除、處理廢棄物。
五、執行機關之人員委託未取得許可文件之業者，清除、處理一
    般廢棄物者；或明知受託人非法清除、處理而仍委託。
六、公民營廢棄物處理機構負責人或相關人員、或執行機關之人
    員未處理廢棄物，開具虛偽證明。
　　
附件：
臺灣桃園地方檢察署檢察官起訴書
                                     110年度偵字第8639號
　　被　　　告　劉彥武　男　31歲（民國00年0月00日生）
　　　　　　　　　　　　住○○市○○區○○街00巷000號3樓
　　　　　　　　　　　　國民身分證統一編號：Z000000000號
上列被告因違反廢棄物清理法案件，已經偵查終結，認應提起公
訴，茲將犯罪事實及證據並所犯法條分敘如下：
　　　　犯罪事實
一、劉彥武明知不得提供土地堆置廢棄物，又從事廢棄物清除、
    處理業務者，應向主管機關申請核發公民營廢棄物清除處理
    機構許可文件後，始得受託清除、處理廢棄物業務，未領有
    上開許可文件，不得清除、處理廢棄物，而其未依上開規定
    領有許可文件，仍基於提供土地堆置廢棄物、未領有廢棄物
    清除許可文件，非法清除廢棄物之犯意，先於民國109年7月
    10日，向許文生承租許文生名下桃園市觀音區成功路2段旁
    之土地(下稱本案土地)，後對外承攬廢棄物相關業務，於10
    9年7月10日同年月23日間，以每趟新臺幣(下同)5,000元之
    價格，承攬貯存、清除、處理來源不明之廢棄物業務，由劉
    彥武駕駛車輛將對外所收受之混雜廢塑膠、廢磚瓦、廢木材
    (板)、廢棄馬桶之建築廢棄物混合物（代碼：D-0599）堆置
    、貯存在本案土地。嗣許文生驚覺出租之土地遭堆置廢棄物
    ，且聯繫不上劉彥武，報警後循線查知上情。
二、案經許文生訴請桃園市政府警察局大園分局報告偵辦。
　　　　證據並所犯法條
一、證據清單及待證事實：
編號 證據名稱 待證事實 1 被告劉彥武於偵訊之自白 坦承於109年7月10日向告訴人許文生承租本案土地，並以每趟5,000元之價格載運廢棄物堆置於本案土地之事實。 2 證人即告訴人許文生於警詢、偵訊之指證 證明被告於109年7月10日向告訴人許文生承租本案土地，且被告於承租後至109年7月23日期間陸續堆置廢棄物於本案土地之事實。 3 租賃契約書1份、被告身分證正反面照片2張 證明被告於109年7月10日向告訴人承租本案土地之事實。 4 現場照片6張、桃園市政府環境保護局110年3月22日桃環稽字第1100020580號函暨環境稽查工作紀錄表 證明被告有於本案土地堆置廢棄物，且該廢棄經桃園市政府環境保護局研判屬建築物廢棄物混合物(廢棄物代碼：D-0599)之事實。 
二、核被告所為，係犯廢棄物清理法第46條第3款之未經主管機
    關許可提供土地堆置廢棄物罪及同條第4款之未領有廢棄物
    處理許可文件從事廢棄物清除、處理罪嫌。又被告自始即係
    出於同一犯罪計畫，基於單一之非法清理廢棄物之犯意，嗣
    後並承此犯意，同時基於首開任意棄置廢棄物、未經主管機
    關許可提供土地堆置廢棄物之犯意，於犯罪事實欄所載之密
    接時地清除、處理上開廢棄物，再加以任意棄置及堆置之行
    為，各係侵害同一環境保護之社會法益，均屬集合犯，分別
    各僅包括論以一個廢棄物清理法第46條第3款、第4款之罪。
    再被告所犯上開未經主管機關許可，提供土地堆置廢棄物及
    未領有廢棄物清除、處理許可文件，從事廢棄物清除、處理
    各罪間，為一行為觸犯數罪名，請依刑法第55條前段之規定
    ，從一重之任意未經主管機關許可提供土地堆置廢棄物罪處
    斷。
四、依刑事訴訟法第251條第1項提起公訴。
　　此　致
臺灣桃園地方法院
中　　華　　民　　國　 110　　年　　12　　月　　20　　日
　　　　　　　　　　　　　　　檢　察　官　李  允  煉
                              檢  察  官  蔡  宜  芳　
本件證明與原本無異　　　　　　　　　　　　　　　　　　
中　　華　　民　　國　 111　　年　  1 　　月　   6    日
　                            書  記  官　林  俞  兒 
所犯法條：
廢棄物清理法第46條
有下列情形之一者，處 1 年以上 5 年以下有期徒刑，得併科新
臺幣 1 千 5 百萬元以下罰金：
一、任意棄置有害事業廢棄物。
二、事業負責人或相關人員未依本法規定之方式貯存、清除、處
    理或再利用廢棄物，致污染環境。
三、未經主管機關許可，提供土地回填、堆置廢棄物。
四、未依第 41 條第 1 項規定領有廢棄物清除、處理許可文件
    ，從事廢棄物貯存、清除、處理，或未依廢棄物清除、處理
    許可文件內容貯存、清除、處理廢棄物。
五、執行機關之人員委託未取得許可文件之業者，清除、處理一
    般廢棄物者；或明知受託人非法清除、處理而仍委託。
六、公民營廢棄物處理機構負責人或相關人員、或執行機關之人
    員未處理廢棄物，開具虛偽證明。